臺灣臺中地方法院刑事判決　　　　　　　94年度訴字第2105號
公　訴　人　臺灣臺中地方法院檢察署檢察官
被　　　告　甲○○
上列被告因違反毒品危害防制條例案件，經檢察官提起公訴（94
年度毒偵字第2943號），本院判決如下：
    主  文
甲○○施用第一級毒品，累犯，處有期徒刑壹年貳月；又施用第
二級毒品，累犯，處有期徒刑捌月。應執行有期徒刑壹年捌月。
    事  實
一、甲○○前因施用毒品案件，經依本院裁定令入觀察、勒戒處
    所實施觀察、勒戒後，經評定認有繼續施用毒品之傾向，再
    依本院裁定令入戒治處所施以強制戒治，嗣經本院裁定停止
    戒治，所餘期間付保護管束確定，甫於民國八十九年二月二
    十五日強制戒治執行完畢後釋放，復因施用第一、二級毒品
    案件，經依本院裁定令入戒治處所施以強制戒治，並由臺灣
    臺中地方法院檢察署檢察官提起公訴，強制戒治部分於九十
    三年一月九日因新修正毒品危害防制條例施行而報結釋放，
    起訴部分則經本院以九十二年度訴字第二一七六號分別判處
    有期徒刑十月、四月，並定應執行有期徒刑一年確定，甫於
    九十三年十二月三十一日縮刑期滿執行完畢。詎甲○○仍不
    知悔改，復於前開強制戒治執行完畢釋放後五年內，基於施
    用第一級毒品海洛因之犯意，於九十四年五月二十日十四時
    五十分許回溯一百二十小時內之某時許，在不詳地點，以不
    詳方法施用第一級毒品海洛因一次；並另基於施用第二級毒
    品甲基安非他命（起訴書誤載為安非他命）之犯意，於九十
    四年五月二十日十四時五十分許回溯一百二十小時內之某時
    許，在不詳地點，以不詳方法施用第二級毒品甲基安非他命
    一次。嗣於九十四年五月二十日十時三十分許，為警持本院
    核發之搜索票在臺中縣大里市○○○街七十四號查獲。
二、案經臺中縣警察局霧峰分局報告臺灣臺中地方法院檢察署檢
    察官偵查起訴。
    理  由
一、訊據被告甲○○矢口否認涉有前開犯行，辯稱：伊確實未施
    用毒品，驗尿結果呈陽性反應，可能係因與伊前妻乙○○同
    處一室，而乙○○復有施用第一、二級毒品之惡習，致伊尿
    液呈陽性反應云云。經查：
（一）、被告為警查獲當日，經警採取其尿液送驗，結果呈安非
        他命、甲基安非他命及嗎啡陽性反應，有詮昕科技股份
        有限公司濫用藥物尿液檢驗報告一紙附卷可稽，又前開
        送驗檢體編號0000000核亦與卷附臺中縣警察局
        霧峰分局於九十四年五月二十日對被告採尿所制作之委
        託鑑驗尿液代號與真實姓名對照表之編號相符。
（二）、按初次吸食或施打煙毒及麻藥者，經人體代謝作用於八
        小時之內，即有約百分之八十之量排出，二十四小時之
        後，續有約剩餘量之百分之九十再排出，七十二小時之
        後仍有殘餘微量排出，吸食或施打者個人體質不同，其
        排出時間亦會有所差異，尤其成癮者，其於吸食後一百
        二十小時內所採之尿液，配合較具公信力之儀器（如氣
        相質譜儀），仍可能被檢測出，有憲兵司令部八十年三
        月二十五日（八０）鑑驗字第０九九九號函可稽。再按
        單以免疫分析法檢驗尿液，有可能因交叉反應，而對服
        用幾種其他非煙毒或甲基安非他命藥物者之尿液產生偽
        陽性之反應，然若搭配薄層分析法，應可摒除絕大部分
        偽陽性問題，至於使用氣相層析質譜儀分析法，則可完
        全排除偽陽性之干擾，此有法務部調查局八十五年九月
        二十六日八五發技一字第八五一一四九五二號函可參。
        再者，吸入煙毒之二手煙，在文獻上雖尚無能否由尿液
        中檢驗出煙毒反應之研究報告，然按法務部調查局檢驗
        煙毒案件經驗研判，若非長時間與吸毒者直接相向且存
        心大量吸入吸毒者所呼出之煙氣，以二手煙中可能存在
        之低劑量煙毒，應不致在尿液中檢驗出煙毒反應，亦經
        法務部調查局以八十二年八月六日（八二）發技一字第
        四一五三號函釋在案。
（三）、再按依文獻Clarke's Analysis of Drugs and Poisons
        一書第三版之記述：施用甲基安非他命後二十四小時內
        ，約有施用劑量之百分之七十由尿中排出，其代謝物有
        甲基安非他命原態及安非他命等成分；施用安非他命後
        ，總計約有施用劑量之百分之九十在三至四天內由尿液
        排出，其代謝物有安非他命原態，但無甲基安非他命。
        來函所附檢驗報告書影本之尿液檢驗結果安非他命及甲
        基安非他命均為陽性反應，其可能為下列兩種情形所造
        成：一為單獨服用甲基安非他命或可代謝成甲基安非他
        命之藥物，其次為同時或前後服用甲基安非他命（或可
        代謝為甲基安非他命）及安非他命（或可代謝成安非他
        命）之藥物，惟難以從該尿液檢驗結果得知係何種情形
        ，但至少可以確認有服用甲基安非他命或可代謝成甲基
        安非他命之藥物。本案除非能提出相關就醫用藥資料（
        如病歷、處方箋），證明服用可代謝成甲基安非他命之
        處方用藥，否則可認定曾服用甲基安非他命毒品，再安
        非他命及甲基安非他命無醫療用途，均為國內禁用之第
        二級毒品，經行政院衛生署核准之藥品，均不含安非他
        命或甲基安非他命成分，亦有行政院衛生署管制藥品管
        理局中華民國九十三年五月六日管檢字第○九三○○○
        三八九六號函可佐。
（四）、則被告於九十四年五月二十日十四時五十分許經警採尿
        送驗結果，既呈安非他命、甲基安非他命及嗎啡陽性反
        應，足徵被告在上開時間回溯一百二十小時內之某時許
        ，確實分別有施用海洛因及甲基安非他命之犯行，至被
        告雖以前揭情詞置辯，而證人乙○○於偵查中亦證稱：
        伊都是利用被告睡著後，在房間內施用海洛因及安非他
        命，被告並未施用毒品云云。然查證人乙○○於警詢中
        業已證稱：伊在九十四年五月十八日晚上在住處房間內
        見過被告有以捲香菸方式施用海洛因等語，其於偵查中
        翻異前詞，已有可疑，況若非長時間與吸毒者直接相向
        且存心大量吸入吸毒者所呼出之煙氣，以二手煙中可能
        存在之低劑量煙毒，應不致在尿液中檢驗出煙毒反應，
        亦經本院論述於前，又查，經本院比對被告甲○○與證
        人乙○○之驗尿報告，被告甲○○就嗎啡及甲基安非他
        命檢驗項目之閥值濃度，均高於證人乙○○，衡情，倘
        被告確實未施用第一、二級毒品，僅係因證人乙○○在
        房間內施用第一、二級毒品所致，又豈有其尿液中嗎啡
        及甲基安非他命之閥值濃度反高於證人乙○○之理？足
        見被告前開所辯及證人乙○○前開偵查中證詞，顯分別
        為事後卸責及迴護之詞，均不足採。
（五）、再被告甲○○有如事實欄所載之施用毒品前科，有臺灣
        臺中地方法院檢察署刑案資料查註紀錄表、臺灣高等法
        院被告全國前案紀錄表各一份在卷可參。綜上，本案事
        證明確，被告於強制戒治執行完畢釋放後，五年內再犯
        施用第一級毒品海洛因及第二級毒品甲基安非他命之犯
        行，均堪予認定。
（六）、至被告雖另請求本院傳訊證人乙○○，然本件事證已明
        ，有如前述，本院認為尚無再行傳訊證人乙○○之必要
        ，併予指明。
二、核被告所為，係犯毒品危害防制條例第十條第一項施用第一
    級毒品罪及第十條第二項施用第二級毒品罪。被告所持有之
    毒品海洛因及甲基安非他命，均係供其自己施用，故其持有
    之低度行為應為施用之高度行為所吸收，均不另論罪。其所
    犯上開二罪間，犯意各別，罪名有異，應予分論併罰。又被
    告有如事實欄所載之前科，有臺灣臺中地方法院檢察署刑案
    資料查註紀錄表、臺灣高等法院被告全國前案紀錄表各一紙
    在卷可按，其五年以內再犯本案二件有期徒刑以上之罪，均
    為累犯，均應依刑法第四十七條規定加重其刑。爰審酌被告
    一再施用毒品，經多次觀察勒戒及強制戒治執行完畢後，仍
    不知戒惕，再次施用第一、二級毒品，無視於毒品對於自身
    健康之戕害及國家對於杜絕毒品犯罪之禁令，不知戒除惡習
    ，惡性非輕，然被告於本院審理期間矢口否認施用毒品犯行
    之犯罪後態度，又其施用毒品並無危害他人，本之施用毒品
    者均有相當程度之成癮性及心理依賴，其犯罪心態與一般刑
    事犯罪之本質並不相同，容應以「病人」之角度為考量，並
    側重適當之醫學治療及心理矯治為宜，及被告施用毒品之次
    數等一切情狀，分別量處如主文所示之刑，並定其應執行之
    刑，以資懲儆。扣案之白粉二包、藥鏟三支、空夾練袋二包
    、玻璃管一支等物，雖被告於警詢中自承為其所有，然既無
    證據證明係供本案犯罪所用之物，爰不為沒收之諭知；又扣
    案之殘渣袋七個，既無證據證明其上殘留有海洛因或甲基安
    非他命等成分，亦無從依毒品危害防制條例第十八條第一項
    前段規定宣告沒收銷燬，均附此敘明。
據上論結，應依刑事訴訟法第二百九十九條第一項前段，毒品危
害防制條例第十條第一項、第二項，刑法第十一條前段、第四十
七條、第五十一條第五款，判決如主文。
中　　華　　民　　國　　94　　年　　8 　　月　　17　　日
                  刑事第十庭    審判長法　官  郭瑞祥
                                      法　官  江奇峰
                                    　法　官　黃炫中
上正本證明與原本無異。
如不服本判決，應於送達後十日內向本院提出上訴狀（須附繕
本），上訴於台灣高等法院台中分院。
中　　華　　民　　國　　94　　年　  8 　　月 　　22 　日
                                書記官  林錦源
附錄論罪科刑法條
毒品危害防制條例第十條第一項、第二項：
施用第一級毒品者，處六個月以上五年以下有期徒刑。
施用第二級毒品者，處三年以下有期徒刑。
